【裁判字號】    97,簡上,39
【裁判日期】    970521
【裁判案由】    侵權行為損害賠償
【裁判全文】
臺灣板橋地方法院民事判決              97年度簡上字第39號
上  訴  人  乙○○
被上訴人    甲○○
                        樓
訴訟代理人  林忠儀律師
上列當事人間請求侵權行為損害賠償事件，上訴人對於中華民國
97年1 月18日臺灣板橋地方法院三重簡易庭97年重簡字第159 號
第一審判決提起上訴，經本院於97年5 月7 日言詞辯論終結，判
決如下：
    主  文
上訴駁回。
第二審訴訟費用由上訴人負擔。
    事實及理由
一、上訴人主張：被上訴人係址設臺北縣新莊市○○路331 號萬
    泰商業銀行新莊分行行員，於民國95年12月8 日10時38分許
    ，在上開銀行大廳以手推車放置報表資料，其理應注意手推
    車放置物品不得阻擋視線，且手推車於行進中應注意前方人
    員之安全，以避免撞擊之發生，且依當時情況並無不能注意
    之情事，竟於行進中因堆置物品過高阻擋視線，致其疏未注
    意站立於其前方大廳櫃檯等候辦理存款之上訴人，而撞擊上
    訴人之右腳，致上訴人不慎倒地而受有背部及右髖扭挫傷、
    第四、五節脊椎狹窄、臀部瘀傷之傷害。上訴人為經營紙品
    行，於受傷後身心都遭受極大的痛苦而無法工作，反觀被上
    訴人於肇事後並無悔意，對上訴人不聞不問，更推稱上訴人
    裝病，惡性重大，爰本於侵權行為法律關係請求被上訴人賠
    償精神慰撫金新臺幣（下同）50萬元等情。（上訴人於原審
    聲明：被上訴人應給付上訴人50萬元及自起訴狀繕本送達翌
    日起至清償日止，按年息5%計算之利息。原審判決：(一)被上
    訴人應給付上訴人6 萬元及自96年11月6 日起至清償日止，
    按年息5%計算之利息。(二)上訴人其餘之訴駁回。上訴人就其
    敗訴部分聲明不服提起上訴。被上訴人就其敗訴部分並未聲
    明不服。）併為上訴聲明：(一)原判決不利於上訴人部分廢棄
    。(二)被上訴人應再給付上訴人44萬元及自起訴狀繕本送達翌
    日起至清償日止，按年息5%計算之利息。
二、被上訴人抗辯：對於上訴人主張之侵權行為事實，被上訴人
    不爭執，惟對上訴人所提出96年12月12日診斷證明書所載傷
    害其中「第四、五節脊椎狹窄」部分，則認與本件侵權行為
    無相當因果關係，實則所謂「脊椎狹窄」通常係退化性脊椎
    病變所致，應非經由被上訴人之行為所造成。即本件侵權行
    為所造成傷害應以95年12月18日診斷證明書之記載為準。又
    參酌被上訴人為大學畢業、未婚、擔任銀行行員，一個月收
    入僅約3 萬5,000 元及上訴人所受傷害等情，6 萬元之非財
    產損害賠償應屬適當等語。併為答辯聲明：上訴駁回。
三、兩造不爭執之事實：
  (一)被上訴人係萬泰商業銀行新莊分行行員，於95年12月8 日10
    時38分許，在上開銀行大廳以手推車放置報表資料，其理應
    注意手推車放置物品不得阻擋視線，且手推車於行進中應注
    意前方人員之安全，以避免撞擊之發生，且依當時情況並無
    不能注意之情事，竟於行進中因堆置物品過高阻擋視線，致
    其疏未注意站立於其前方大廳櫃檯等候辦理存款之上訴人，
    而撞擊上訴人之腳，致上訴人不慎倒地而受傷。
  (二)上訴人於受傷後，經送行政院衛生署台北醫院治療後，經該
    院陸續於95年12月18日、96年2 月7 日、96年3 月14日出據
    診斷證明書均記載「背部及右髖扭挫傷」等情。嗣於97年1
    月30日所出具診斷證明書則記載「第四、五節脊椎狹窄；臀
    部瘀傷」等情，有上訴人提出診斷證明書4紙附卷可佐。
  (三)上訴人為國小畢業、已婚、育有4 名成年子女、從事紙品加
    工業、名下無登記之不動產。
  (四)被上訴人為大學畢業、未婚、擔任銀行行員工作、家境小康
    等情，並有調查筆錄及個人基本資料查詢表各1 份在卷可佐
    。
四、上訴人主張：其因係爭侵權行為除受有臀部瘀傷、背部及右
    髖扭挫傷之傷害外，另受有「第四、五節脊椎狹窄」之傷害
    一節，既為被上訴人所否認，自應由上訴人負舉證之責。關
    諸上訴人所提出97年1 月30日診斷證明書固載有「第四、五
    節脊椎狹窄」，惟經與上訴人所提出病歷摘要比對結果：(一)
    95 年12 月8 日診斷欄記載「軀幹磨損或擦傷；髖、大腿、
    小腿及踝磨損或擦傷；背痛」。(二)同年月18日診斷欄記載「
    背痛、臀部挫傷」出具診斷證明則載「背部及右髖扭挫傷」
    。(三)96年1 月2 日、同年月16日診斷欄均記載「背痛、臀部
    挫傷、睡眠障礙」。(四)96年2 月7 日診斷欄記載除同前三項
    外，增加「滑膜炎及腱鞘炎」；其後96年3 月7 日、同年月
    14日、28日及96年4 月18日、6 月13日、7 月25日診斷欄之
    記載均未再變更。是以上訴人所提出96年3 月14日診斷證明
    書所載「背部及右髖扭挫傷」應已慮及上訴人所提出病歷診
    斷欄所有記載內容（包含「滑膜炎及腱鞘炎」）。加以參酌
    上訴人所提供病歷資料，並無法比對其所受「第四、五節脊
    椎狹窄」之傷害與被上訴人有責行為間，具相當因果關係；
    及97年1 月30日診斷書出具時間距本件事故發生日已逾1 年
    等情，經本院調查結果，認被上訴人抗辯：此部分傷害，或
    屬上訴人身體自然退化現象，或有其他造成原因，惟難認與
    本件事故之發生具相當因果關係一節，應屬有據。即上訴人
    單純提出97年1 月30日出所具診斷證明書，並無法推認其前
    開主張為真正。
五、按因故意或過失，不法侵害他人之權利者，負損害賠償責任
    ；不法侵害他人之身體、健康……，或不法侵害其他人格法
    益而情節重大者，被害人雖非財產上之損害，亦得請求賠償
    相當之金額，民法第184 條第1 項前段、第195 條第1 項分
    別定有明文。則上訴人本於侵權行為法律關係，請求被上訴
    人賠償其因身體受傷所受非財產上損害，於法即屬有據。經
    本院審酌上訴人為國小畢業、已婚、育有4名 成年子女、從
    事紙品加工業、名下無登記之不動產、因系爭事故發生受有
    背部及右髖扭挫傷、臀部瘀傷之傷害；被上訴人為大學畢業
    、未婚、擔任銀行行員工作、家境小康等，兩造之教育、經
    濟狀況、家庭狀況、本件侵權行為發生之原因、造成之結果
    等一切情狀，認上訴人請求賠償6萬元，為妥適，應予准許
    ，逾此部分之請求則屬過巨，應予駁回。
六、綜上，上訴人本於侵權行為法律關係，請求被上訴人給付6
    萬元及自96年11月6 日起至清償日止，按年息5%計算法定遲
    延利息，為有理由，應予准許；逾此部分之請求，則屬無據
    應予駁回。又前開命給付金額，未逾50萬元，併依職權宣告
    假執行。原審就前開不應准許部分為上訴人敗訴之判決，並
    無不合。上訴意旨指摘原判決不當，求予廢棄改判，為無理
    由，應予駁回。
據上論結，本件上訴為無理由，依民事訴訟法第436條之1第3項
、第449條第1項、第78條，判決如主文。
中    華    民    國    97    年    5     月    21    日
                  民事第一庭    審判長法  官  李世貴
                                      法  官  黃若美
                                      法  官  黃信滿
以上正本證明與原本無異
不得上訴
中    華    民    國    97    年    5     月    21    日
                                      書記官  林月蓉


司法院資訊處製作；財團法人民間司法改革基金會備份。
